【裁判字號】    92,交聲,560
【裁判日期】    920623
【裁判案由】    違反道路交通管理處罰條例聲明異議
【裁判全文】
臺灣臺北地方法院交通事件裁定                    九十二年度交聲字第五六號
    原處分機關  台北市交通事件裁決所
    異  議  人
    即受處分人  乙○○
右列被告因違反道路交通管理處罰條例案件，對於交通部公路總局臺北區監理所中華
民國九十二年四月二十三日所為之處分（原處分案號：北市裁三字第二二－Ｚ000
00000號）聲明異議，本院裁定如左：
    主  文
原處分撤銷。
乙○○汽車行駛於高速公路，而不遵管制之規定，處罰鍰新臺幣參仟元，並記違規點
數壹點。
    理  由
一、按汽車行駛高速公路，於駛進收費站前，應依標誌指示預為減速慢行，並依標誌
    、號誌指示預為減速慢行，並依標誌、號誌指示或公路警察指揮順序駛入收費車
    道，停車繳費；汽車行駛於高速公路，而不遵管制之規定者，處汽車駕駛人新台
    幣（下同）三千元以上六千元以下罰鍰，並記違規點數一點，高速公路交通管制
    規則第二十二條、道路交通管理處罰條例第三十三條第一項、第六十三條第一項
    第一款分別定有明文。另按，行為人有本條例（即道路交通管理處罰條例）之情
    形者，應填製舉發違反道路交通管理事件通知單（以下簡稱通知單），並於被通
    知人欄予以勾記，當場舉發者，其通知聯應填記駕駛人或行為人姓名、性別、出
    生年月日、地址、身分證統一號碼及車主姓名、地址、車牌號碼、車輛種類。被
    查獲之駕駛人或行為人為受處分人時，應將該通知單填記後交付該行為人簽名或
    蓋章收受之；拒絕簽章者，並記明其事由，視為已收受。此於違反道路交通管理
    事件統一裁罰基準及處理細則第十一條第一項第一款前段亦定有明文。
二、原處分機關認受處分人即異議人乙○○於民國九十二年二月六日下午八時二十五
    分許，駕駛車號ＤＵ—三一Ｏ九號自小客車行經國道一號中山高速公路南下三十
    五點四公里泰山收費站處時，因未攜帶回數票而任意行經回數票專用車道，之後
    即將車輛臨時停置於槽化線，以下車購買回數票，經內政部警政署國道公路警察
    局第一警察隊警員甲○○發現後，以受處分人有違反道路交通管理處罰條例第三
    十三條第一項之行為掣單舉發，受處分人於應到案日期前提出申訴，經原處分機
    關請原舉發單位調查結果，仍認受處分人違規屬實，原處分機關乃依道路交通管
    理處罰條例第三十三條第一項、第六十三條第一項（漏引第一款）之規定，於九
    十二年四月二十三日以北市裁三字第二二－Ｚ00000000號裁決書裁處受
    處分人罰鍰五千元，並記違規點數一點。
三、訊據受處分人乙○○固坦認於上開時、地駕車遭警攔停掣單舉發之事實，惟辯稱
    ：當天伊駕車漸入收費站口時，伊取放置物箱內之回數票，不慎掉在車底板，伊
    踩煞車再將腳收回底板時回數票踩在鞋底，一時間找不到，伊乃給收費小姐銅板
    ，但小姐拒收，要求伊將車暫時停在槽化線，等找到回數票再給她，後來伊就想
    先去買一本，當走回停車處時，即為警制單舉發，但待伊上車時，即發現回數票
    掉在腳踏板上，伊有拿給警員看等語。經查：本件異議人駕車行經國道一號高速
    公路回數票專用車道時，並未依規定停車繳交回數票，而欲以現金支付一節，業
    經異議人坦承不諱，且經舉發員警即證人甲○○到庭結證屬實，此部分事實，應
    堪以認定；而按人民違反法律上之義務而應受行政罰之行為，法律無特別規定時
    ，雖不以出於故意為必要，仍須以過失為其責任條件。但應受行政罰之行為，僅
    須違反禁止規定或作為義務，而不以發生損害或危險為其要件者，推定為有過失
    ，於行為人不能舉證證明自己無過失時，即應受處罰；業經大法官會議釋字第二
    七五號解釋在案，是異議人上開所辯，縱然屬實，然其前揭所為，雖非故意違反
    道路交通管理處罰條例之規定，惟仍屬違反禁止規定之過失行為，且依據異議人
    之上開陳述，要難認為其行為全無過失。從而，本件受處分人有違反汽車行駛於
    高速公路，而不遵管制規定之違規行為，至堪認定。
四、綜上所述，受處分人確有右開於高速公路上不遵管制規定之違規行為，惟異議人
    於本件應到案日期（九十二年二月二十一日前）即已到案提出申訴，有九十二年
    二月十八日申訴書函一紙及本院公務電話紀錄附卷足憑，是原處分機關以異議人
    逾越應到案期限十五日以上三十日以內未繳納罰鍰或到案聽候裁決，而裁處其罰
    鍰五千元，自有未恰；從而，本件異議人以本件舉發不當提出異議，雖無理由，
    然本件裁決既有上開違誤，自應將原處分予以撤銷，依道路交通管理處罰條例第
    三十三條第一項、第六十三條第一項第一款之規定，從輕諭知異議人乙○○汽車
    行駛於高速公路，而不遵管制之規定，處如主文第二項所示之罰鍰，並記違規點
    數一點。
據上論斷，應依道路交通案件處理辦法第二十條，裁定如主文。
中      華      民      國      九十二     年      六     月    二十三  日
                                      臺灣臺北地方法院交通法庭
                                          法  官  吳  佳  薇
右正本證明與原本無異。
如不服本裁定，應於裁定送達後五日內向本院提出抗告狀。
              書記官  許  博  為
中      華      民      國    九十二    年     六     月    二十五    日


司法院資訊處製作；財團法人民間司法改革基金會備份。
